臺灣板橋地方法院刑事判決　　　　　　　100年度易字第244號
公　訴　人　臺灣板橋地方法院檢察署檢察官
被　　　告　蔡如煥
選任辯護人　郭學廉律師
上列被告因毀損案件，經檢察官提起公訴（99年度偵字第11648
號），本院判決如下：
    主  文
蔡如煥無罪。
    理  由
一、公訴意旨略以：被告蔡如煥自民國95年4 月1 日起，向陳啟
    禎承租其所有坐落於臺北縣泰山鄉（現改制為新北市泰山區
    ○○○段142 地號土地及其上門牌號碼為臺北縣泰山鄉（現
    改制為新北市泰山區○○○路147 號4 樓之房屋居住，租期
    至100 年3 月31日止。嗣因陳啟禎積欠和潤企業股份有限公
    司債務無力清償，上開房屋遂遭本院查封拍賣，於98年5 月
    間某日，由告訴人彭德港拍得上開房屋，本院乃於同年5 月
    14日發給權利移轉證書，告訴人並於同年7 月1 日登記為上
    開土地、建物之所有權人，復定於99年2 月2 日執行點交。
    詎被告因向告訴人索取搬遷費新臺幣（下同）50萬元未果，
    心生不滿，竟基於毀棄損壞之犯意，於98年12月間某日，將
    上開房屋內之地磚、門窗、廚具、水槽、燈、水龍頭、馬桶
    蓋敲毀，致令不堪用，足以生損害於告訴人。嗣告訴人與本
    院人員於99年2 月2 日前往上址點交，始知上情。因認被告
    涉犯刑法第354條之毀損罪嫌云云。
二、按犯罪事實應依證據認定之，無證據不得認定犯罪事實；不
    能證明被告犯罪者，應諭知無罪之判決，刑事訴訟法第154
    條第2 項、第301 條第1 項分別定有明文。又認定不利於被
    告之事實，須依積極證據，苟積極證據不足為不利於被告事
    實之認定時，即應為有利於被告之認定，更不必有何有利之
    證據；犯罪事實之認定，應憑真實之證據，倘證據是否真實
    尚欠明確，自難以擬制推測之方式，為其判斷之基礎；刑事
    訴訟上證明之資料，無論為直接或間接證據，均須達於通常
    一般之人均不致有所懷疑，而得確信其為真實之程度，始得
    據為有罪之認定，若其關於被告是否犯罪之證明未能達此程
    度，而有合理懷疑之存在，致使無從形成有罪之確信，根據
    「罪證有疑，利於被告」之證據法則，即不得遽為不利被告
    之認定，最高法院30年上字第816 號、53年台上字第656 號
    、76年台上字第4986號分別著有判例可資參照。末按刑法第
    354 條之毀損罪，以處罰故意犯為限，倘行為人主觀上並無
    毀損之故意，縱令有過失情形致毀損他人之物者，應循民事
    途徑解決，尚不得逕以刑法毀損罪相繩之。
三、本件公訴人認被告蔡如煥涉犯上揭毀損罪嫌，無非以告訴人
    彭德港之指訴、證人劉淑美及張宇君之證述、房屋租賃契約
    、本院98年5 月25日板院輔97執宇77974 字第034790號不動
    產權利移轉證書、土地及建物所有權狀、建物登記第二類謄
    本、本院執行筆錄等影本及告訴人提出之現場照片為其論據
    。訊據被告自始至終均堅決否認有何毀損犯行，辯稱：臺北
    縣泰山鄉（現改制為新北市泰山區○○○路147 號4 樓房屋
    係伊向陳啟禎承租，陳啟禎交屋時是「毛胚屋」，屋內裝潢
    設備均係伊斥資新臺幣（下同）2 百多萬元增設，嗣於告訴
    人拍賣取得該屋後，伊要求告訴人支付40、50萬元以補貼裝
    潢設備，但告訴人說裡面的東西沒有用，告訴人擬自行裝潢
    ，同意伊將原來的裝潢設備拆走，伊始僱工去拆，將伊所有
    之物取走，並無毀損房屋等語。
四、經查：
  (一)被告自95年4 月1 日起，向陳啟禎承租陳啟禎所有之上開房
    屋，約定租期至100 年3 月31日止。嗣因陳啟禎積欠債權人
    和潤企業股份有限公司債務，上開房屋連同基地經本院查封
    拍賣，於98年5 月14日由告訴人彭德港與林惠娟得標買受（
    惟上開租賃契約，對於受讓人仍繼續存在），經本院於同年
    月25日核發不動產權利移轉證書，同年6 月10日辦妥移轉登
    記，嗣告訴人於同年7 月1 日以夫妻贈與原因登記，而取得
    上開房屋及基地之所有權全部。嗣告訴人於98年8 月5 日向
    本院提起民事訴訟，訴請被告給付租金並遷讓房屋（本院98
    年度訴字第1741號），兩造於同年10月20日成立調解，告訴
    人同意被告續租上開房屋，被告則願清償所欠房租費用，並
    約定被告如不履行約定事項，視為租約到期，被告應將上開
    房屋返還告訴人。嗣因被告未履行調解筆錄所載事項，告訴
    人於98年10月26日以上開調解筆錄為執行名義，聲請本院強
    制執行（本院98年度司執字第84560 號）。本院於同年12月
    24日履勘上開房屋，因鎖匠開鎖30分鐘以上仍無開啟大門，
    另定期日點交。嗣本院於99年2 月2 日履勘，由鎖匠破壞門
    鎖，進入屋內執行，並當場點交給告訴人管理，其執行筆錄
    記載：「經檢視屋內裝潢已遭破壞，已斷水斷電，現場雜亂
    不堪」等情，此為被告供承無訛，並有97年5 月27日房屋租
    賃契約、公證書、本院98年5 月25日板院輔97執宇77974 字
    第034790號不動產權利移轉證書、土地及建物所有權狀、建
    物登記第二類謄本、調解筆錄、本院執行命令及執行筆錄等
    影本可稽，此部分事實洵屬明確。
  (二)惟被告所辯：伊向陳啟禎承租上開房屋，陳啟禎交屋時是「
    毛胚屋」，屋內裝潢設備均係伊所斥資增設，故伊有要求告
    訴人補貼40、50萬元等語，經本院依職權傳喚、拘提證人陳
    啟禎無著，固無從訊問陳啟禎以資釐清。然觀諸上揭房屋租
    賃契約第四條第5 款所載：「房屋有改裝設施之必要，乙方
    （指被告）取得甲方（指陳啟禎）之同意後得自行裝設，但
    不得損害原有建築，乙方於交還房屋時並應負責回復原狀」
    等語，並參酌告訴人與林惠娟得標買受上開房屋後，曾於98
    年5 月27日委託律師寄發存證信函，要求被告自98年6 月1
    日起，向告訴人及林惠娟給付上開房屋之租金每月1 萬8 千
    元，嗣被告於98年6 月2 日回寄存證信函，已提及：「…於
    承租後，內中有部份修繕及改良所費不貲…今為了協助貴方
    早日取得系爭房屋，以便實用之需，而我方亦免除裝潢設備
    之拆遷，以及舟車之勞頓，雙方可否協商彌補部份我方有益
    費用之開支」等語；另告訴人於98年8 月5 日訴請被告給付
    租金並遷讓房屋，被告於同年10月6 日出庭稱：「我有跟原
    告（指告訴人）說我折讓50萬元，抵裝潢費用」，同日具狀
    亦載明：「原告（指告訴人）於拍定系爭房屋後…得知被告
    曾就系爭房屋為改良修繕，並增加按裝許多房屋新增設備，
    原告表示願意貼補…被告告知以新臺幣50萬元即可」等語，
    復無證據堪認上開房屋內之裝潢設備均非被告出資裝設，是
    被告上開所辯尚非全然無足採信。
  (三)又被告辯稱：伊當時要求告訴人支付40、50萬元以補貼裝潢
    設備，但告訴人說裡面的東西沒有用，告訴人擬自行裝潢，
    同意伊將原來的裝潢設備拆走等語，此未據告訴人否認，並
    表示：我認為大門的鎖被撬壞，還有窗戶、地磚、廁所衛浴
    設備、馬桶、洗臉槽、廚具、對講機等物，這些都是我拍得
    房屋後應該要有的等語（見本院卷第69頁），而未提及其他
    屋內設備亦應屬告訴人所有，堪認被告所言不虛。據此，被
    告因認上開房屋之裝潢設備係其自己所有之物，始找人拆除
    取走，則被告主觀上是否有毀損他人之物之犯意，已有疑慮
    。再者，告訴人雖指稱：被告跟我說如果不給他50萬元，被
    告就要毀損（見本院卷第99頁）；（問：房屋毀損情形為何
    ？）從大門進去，大門的鎖被撬壞，但還是可以鎖，進去客
    廳，地上的磁磚間隔2 、3 片的距離都有打洞，天花板也拆
    掉，燈泡都打破，窗戶的軌道被撬壞無法關閉，廁所衛浴也
    都被撬壞，例如浴缸被拆掉，門好像有用利器刮，門上有刮
    痕，第二間廁所的臉盆、馬桶、三溫暖都撬壞，廚房廚具也
    都被撬壞，水槽還打洞以致漏水云云（見本院卷第69頁）。
    惟按告訴人之告訴，係以使被告受刑事追訴為目的，其指訴
    是否與事實相符，仍應調查其他證據，以資審認，即須藉由
    補強證據之存在，以增強或擔保告訴人陳述之證明力，必被
    害人所述被害情形，無瑕疵可擊，且就其他方面調查，又與
    事實相符，始足據為有罪判決之基礎（最高法院87年度台上
    字第2176號、81年度台上字第3539號判決意旨參照）。本件
    告訴人於偵查及本院審理中雖有提出現場照片多幀，其中1
    幀固顯示大門門鎖有遭破壞情形（見本院卷第50頁），惟本
    院受理98年度司執字第85460 號強制執行事件，於99年2 月
    2 日履勘上開房屋，為進入屋內執行，曾由鎖匠破壞門鎖乙
    節，此觀該日執行筆錄所載甚明（見該案影卷第17頁反面）
    ，故其大門門鎖遭破壞，應係執行人員指示鎖匠所為，難認
    係出於被告之故意毀損行為。至於其他照片所示，均不能排
    除係被告找人拆除取走屋內裝潢設備後之現場狀況，尚未見
    明顯人為故意破壞之跡證。蓋被告當時係找一起辦公之友人
    劉淑美僱工，先後二次前往上開房屋拆除裝潢設備，第一次
    由劉淑美僱用「許老師」去拆房間拖拉式的門，因「許老師
    」很粗魯，拆除過程有刮到地板；第二次則由劉淑美僱用張
    宇君去拆冷氣、風管、浴室三溫暖設備、廚房及衣櫥之門板
    、電燈等物，因風管是封死在天花板裡面，才將天花板打破
    ，而為將分離式冷氣搬出來，有把窗戶卸下，由於冷氣很重
    ，在搬動過程中可能造成地板磨損，因三溫暖的主機在玻璃
    隔間正上方，為了硬把主機拆下，才將玻璃敲玻，因燈具是
    崁死在天花板上拔不下來，所以才會在天花板上打洞，另於
    搬運設備過程中有不小心打破屋內其他設施等情，業據證人
    劉淑美、張宇君於本院審理時證述明確。值此情況，現場有
    上揭照片所示之凌亂損壞情形，尚在情理之中。況依告訴人
    所證：（提示偵卷第66頁上方照片，問：廚房水槽是否看不
    出有被打洞的狀況？）我沒有照到。…（提示偵卷第68頁上
    方照片，問：馬桶上面有蓋子，可否看出有摔壞？）蓋子有
    裂掉，但是照片看不出來。（問：你提供給法院的照片中，
    有哪一張可以證明如你所說窗戶軌道有被損壞？）沒有。（
    問：你提供給法院的照片中，有哪一張可以顯示你所說地上
    磁磚有隔2 、3 塊被打洞的情形？）地上的部分我沒有照，
    因為房屋沒有燈，我無法照相等語（見本院卷第71頁正、反
    面），顯見告訴人上揭指訴內容，恐係出於誤會，亦無任何
    補強證據以實其說，尚難憑以遽認被告犯罪。
  (四)劉淑美、張宇君前往上開房屋拆除裝潢設備時，已見到該屋
    之對講機有損壞，此有渠二人之證詞可參，並有照片1 幀存
    卷可稽（見偵卷第65頁反面下方），然觀諸該對講機之損壞
    情形，為螢幕玻璃破掉，依一般經驗法則，不能排除是不慎
    打破，查無積極證據足認係被告故意毀損所致。又被告找劉
    淑美僱工前往上開房屋拆除裝潢設備時，曾向劉淑美表示「
    能用的東西就可以拆走」等語，固據證人劉淑美證述屬實（
    見本院卷第78頁），惟被告供稱：伊向劉啟禎承租毛胚屋，
    屋內大部分裝潢都是伊所有等語，既非全然不足採信，則被
    告當時向劉淑美為上述表示，顯在指示劉淑美將被告所有之
    物拆下取走，縱令劉淑美因而有拆除屋內非屬被告所有之物
    ，連同上開對講機損壞及告訴人另指稱被告有在屋內撒冥紙
    等節，均應循民事途徑解決，不能率以刑法毀損罪論科，附
    此敘明。
五、綜上所述，經本院調查全部證據，認依公訴人所提全部證據
    ，不足為被告涉犯刑法毀損罪之證明，仍有合理之可疑，不
    能僅以推測或擬制之方法，為被告有罪之認定。此外，復查
    無其他證據足資證明被告確有公訴人所指之上開犯行，揆諸
    首開說明，公訴人既不能證明被告犯罪，依法應為被告無罪
    之諭知，以昭審慎。
據上論斷，應依刑事訴訟法第301 條第1 項，判決如主文。
本案經檢察官陳旭華到庭執行職務。
中    華    民    國   100    年    9     月    30    日
                  刑事第九庭    法  官  朱嘉川
以上正本證明與原本無異。
如不服本判決應於收受送達後10日內向本院提出上訴書狀，並應
敘述具體理由；其未敘述上訴理由者，應於上訴期間屆滿後20日
內向本院補提理由書（均須按他造當事人之人數附繕本）「切勿
逕送上級法院」。
                                書記官  蘇宥維
中    華    民    國   100    年    9     月    30    日